臺灣高等法院刑事裁定
110年度毒抗字第224號
    抗  告  人
    即  被  告  阮威廸



上列抗告人即被告因違反毒品危害防制條例案件，不服臺灣基隆
地方法院中華民國110年1月14日裁定（110年度毒聲字第33號）
，提起抗告，本院裁定如下：
    主  文
抗告駁回。
    理  由
一、原裁定意旨略以：
  ㈠抗告人即被告甲○○基於施用第二級毒品甲基安非他命之犯意
    ，於109年7月25日某時，在其位於基隆市○○區○○街000巷00
    弄00號2樓之住處，以吞服含微量甲基安非他命梅片之方式
    ，施用甲基安非他命1次，嗣於109年7月28日11時47分，為
    警持原審法院法官核發之搜索票，至其上址住處執行搜索，
    扣得其所有之梅片1包（內有2錠），並徵得其同意採尿送驗
    之事實，業據被告於警詢及偵訊坦承不諱；且本件被告同意
    後採集之尿液，經送請台灣檢驗科技股份有限公司台北濫用
    藥物實驗室，先以EIA酵素免疫分析法為初步檢驗，結果呈
    安非他命類陽性反應，有勘察採證同意書、基隆市警察局偵
    辦毒品案件尿液檢體對照表（檢體編號：000-0-000）、上
    開公司於109年8月14日出具之濫用藥物檢驗報告各1份附卷
    可稽；又被告為警查扣之粉紅色圓藥錠2顆，經送請內政部
    警政署刑事警察局鑑定，結果檢出微量甲基安非他命成分，
    淨重共1.89公克，驗餘淨重共0.96公克等情，有該局109年1
    0月5日刑鑑字第1090097103號鑑定書在卷為憑；此外，復有
    上揭甲基安非他命2錠扣案可證，足信被告上開自白屬實。
  ㈡雖依卷附前揭濫用藥物檢驗報告所示，被告前述尿液經以氣
    相層析質譜儀法為確認檢驗，安非他命之濃度為110ng/ml，
    甲基安非他命之濃度為266ng/ml，結果判定為陰性，然此係
    依據濫用藥物尿液檢驗作業準則第18條規定，安非他命檢出
    濃度大於或等於500ng/ml，甲基安非他命檢出濃度大於或等
    於500ng/ml且安非他命檢出濃度大於或等於100ng/ml時，始
    判定為陽性。但判定陰性者，乃表示尿液中藥物濃度低於閾
    值或未檢出，不完全表示未曾服用該藥物（行政院衛生署管
    制藥品管理局〈已改制為衛生福利部食品藥物管理署，下同〉
    90年9月13日管檢字第98064號函參照）。另濫用藥物尿液檢
    驗閾值，依濫用藥物尿液檢驗作業準則第20條規定，司法案
    件之濫用藥物尿液，必要時得採用最低可定量濃度為閾值，
    不受第15條、第19條規定之限制，而該條所稱「最低可定量
    濃度」，係指尿液檢體鑑驗結果若高於此值，即可確定尿液
    中含有該濃度之藥物而言（行政院衛生署管制藥品管理局94
    年12月20日管檢字第09400013656號函參照）。則依前揭濫
    用藥物檢驗報告記載安非他命及甲基安非他命之最低可定量
    濃度分別為40ng/ml、80ng/ml，而被告送驗尿液中之安非他
    命、甲基安非他命檢出濃度分別為110ng/ml、266ng/ml，均
    仍高於最低可定量濃度，並非未檢出。堪認被告確有於上揭
    時、地，以上開方式，施用第二級毒品甲基安非他命1次，
    而犯毒品危害防制條例第10條第2項之施用第二級毒品罪。
  ㈢又被告前因施用毒品案件，經觀察、勒戒後，認無繼續施用
    毒品傾向，於96年6月7日執行完畢釋放，並由原審法院少年
    法庭以96年度少調字第82號裁定不付審理確定；此後，被告
    雖再有施用毒品犯行，然均經起訴判處罪刑，未有再受觀察
    、勒戒處分等情，有本院被告前案紀錄表在卷可查，可見被
    告係於96年6月7日最近1次觀察、勒戒執行完畢釋放後之3年
    後，再犯本件施用第二級毒品罪，揆諸上開說明，檢察官依
    毒品危害防制條例第20條第3項之規定，適用同條第1項之規
    定聲請觀察、勒戒，核屬有據，應予准許。爰依毒品危害防
    制條例第20條第1項、第3項，觀察勒戒處分執行條例第3條
    第1項，裁定被告應送勒戒處所觀察、勒戒等語，其期間不
    得逾2月等語。
二、抗告意旨略以：因母親年紀大，家中經濟來源、信貸、車貸
    、紓困貸款每月須按時繳交，懇請重新裁定給予緩起訴或勞
    動服務、戒癮治療之機會云云。
三、按：
  ㈠毒品危害防制條例第35條之1第1款明定108年12月17日修正之
    條文施行前犯第10條之罪，於修正施行後，偵查中之案件，
    由檢察官依修正後規定處理。是本件依毒品危害防制條例第
    35條之1第1款規定，應適用修正後毒品危害防制條例第20條
    第3項之規定，先予說明。又修正後毒品危害防制條例第20
    條第3項規定，犯第10條之罪於觀察、勒戒或強制戒治執行
    完畢釋放後，3年後再犯第10條之罪者，適用本條前2項之規
    定。上開所謂「3年後再犯」，只要本次再犯（不論修正施
    行前、後）距最近1次觀察、勒戒或強制戒治執行完畢釋放
    ，已逾3年者，即該當之，不因其間有無犯第10條之罪經起
    訴、判刑或執行而受影響。綜上，對於毒品條例第20 條第3
    項及第23條第2項所謂「3年後（內）再犯」，自應跳脫以往
    窠臼，以「3年」為期，建立「定期治療」之模式。其規定
    中所謂「3年後再犯」，只要本次再犯（不論修正施行前、
    後）距最近1次觀察、勒戒或強制戒治執行完畢釋放，已逾3
    年者，即該當之，不因其間有無犯第10條之罪經起訴、判刑
    或執行而受影響（最高法院109年度台上字第3826 號判決參
    照）。
  ㈡又毒品危害防制條例於87年5月20日制定時，即認施用毒品者
    具「病患性犯人」之特質，應首重於醫療之處置，乃就初犯
    者規定先施以觀察勒戒、強制戒治程序，俾能戒除其毒癮，
    嗣於97年4月30日修正時，增訂第24條檢察官得為附命完成
    戒癮治療之緩起訴處分，及少年法院得依少年事件處理法程
    序處理之規定，而使施用毒品者得以社區處遇方式進行戒癮
    治療。可見立法者旨在設計多元處遇，以達對施用毒品者有
    效之治療，而究採機構或社區處遇方式，則賦予檢察官裁量
    權。從而，檢察官行使此一裁量權，乃偵查中之職權，除有
    違法或明顯濫權之情事外，法院原則上應予尊重。
四、經查：
  ㈠抗告人即被告甲○○於109年7月25日某時，在其位於基隆市○○
    區○○街000巷00弄00號2樓之住處，施用第二級毒品甲基安非
    他命乙情，業據其於警詢及偵查中坦承不諱，且被告為警查
    獲後所採集之尿液，經送請台灣檢驗科技股份有限公司台北
    濫用藥物實驗室，先以EIA酵素免疫分析法為初步檢驗，結
    果呈安非他命類陽性反應，有勘察採證同意書、基隆市警察
    局偵辦毒品案件尿液檢體對照表（檢體編號：000-0-000）
    、上開公司於109年8月14日出具之濫用藥物檢驗報告各1份
    附卷可稽；又被告為警查扣之粉紅色圓藥錠2顆，經送請內
    政部警政署刑事警察局鑑定，結果檢出微量甲基安非他命成
    分，淨重共1.89公克，驗餘淨重共0.96公克等情，有該局10
    9年10月5日刑鑑字第1090097103號鑑定書在卷為憑，足信被
    告上開自白屬實；雖依卷附前揭濫用藥物檢驗報告所示，被
    告前述尿液經以氣相層析質譜儀法為確認檢驗，安非他命之
    濃度為110ng/ml，甲基安非他命之濃度為266ng/ml，結果判
    定為陰性，然此係依據濫用藥物尿液檢驗作業準則第18條規
    定，安非他命檢出濃度大於或等於500ng/ml，甲基安非他命
    檢出濃度大於或等於500ng/ml且安非他命檢出濃度大於或等
    於100ng/ml時，始判定為陽性。但判定陰性者，乃表示尿液
    中藥物濃度低於閾值或未檢出，不完全表示未曾服用該藥物
    。另濫用藥物尿液檢驗閾值，依濫用藥物尿液檢驗作業準則
    第20條規定，司法案件之濫用藥物尿液，必要時得採用最低
    可定量濃度為閾值，不受第15條、第19條規定之限制，而該
    條所稱「最低可定量濃度」，係指尿液檢體鑑驗結果若高於
    此值，即可確定尿液中含有該濃度之藥物而言。則依前揭濫
    用藥物檢驗報告記載安非他命及甲基安非他命之最低可定量
    濃度分別為40ng/ml、80ng/ml，而被告送驗尿液中之安非他
    命、甲基安非他命檢出濃度分別為110ng/ml、266ng/ml，均
    仍高於最低可定量濃度，並非未檢出。是抗告人上揭施用第
    二級毒品之犯行，堪以認定。
  ㈡抗告人前因施用毒品案件，經觀察、勒戒後，認無繼續施用
    毒品傾向，於96年6月7日執行完畢釋放，並由原審法院少年
    法庭以96年度少調字第82號裁定不付審理確定；此後，被告
    雖再有施用毒品犯行，然均經起訴判處罪刑，未有再受觀察
    、勒戒處分等情，有本院被告前案紀錄表存卷可考，抗告人
    於前述觀察、勒戒執行完畢釋放3年後之109年7月25日，再
    犯本件施用第二級毒品罪，故原裁定令抗告人入勒戒處所觀
    察、勒戒，並無違法或不當。
  ㈢抗告人雖執前詞請求為緩起訴戒癮治療之處分提起抗告；惟
    按毒品危害防制條例規定觀察、勒戒規定，係一種針對受處
    分人將來之危險所為預防、矯正措施之保安處分，目的係為
    斷絕施用毒品者之身癮及心癮，並屬強制規定，除檢察官審
    酌個案情形，依同法第24條第1項為附命完成戒癮治療之緩
    起訴處分，可排除適用外，凡經檢察官聲請，除檢察官有違
    法或濫用其裁量權之情事外，法院僅得依法裁定令入勒戒處
    所觀察、勒戒，以查其是否仍有施用毒品傾向，並據以斷定
    幫助受處分人徹底戒毒之方法，法院尚無自由斟酌以其他方
    式替代之權。執此，原審詳查後，認抗告人確有施用第二級
    毒品之行為，裁定應送勒戒處所觀察、勒戒，於法並無不合
    。且本件查無檢察官聲請有何違背法令、認定事實有誤或其
    他重大明顯瑕疵之處，其聲請應屬有據，自無由法院審酌以
    其他方式替代之餘地，亦無因抗告人之個人因素，而由法院
    逕准其以其他方式替代觀察、勒戒執行之餘地，是抗告意旨
    前揭所請，核非有憑，尚無從據此認定原裁定有所違誤。
  ㈣綜上所述，抗告人既有本件施用第二級毒品之行為，自有予
    以矯治並預防其將來繼續施用之必要性，原審依檢察官聲請
    ，裁定將抗告人送勒戒處所觀察、勒戒，經核並無違誤。抗
    告人猶執前詞提起本件抗告，指摘原裁定不當，為無理由，
    應予駁回。
據上論斷，應依刑事訴訟法第412條，裁定如主文。
中　　華　　民　　國　　110 　年　　2 　　月　　26　　日
                  刑事第一庭    審判長法　官  李釱任
                                      法　官  崔玲琦
                                      法　官  梁耀鑌
以上正本證明與原本無異。
不得再抗告。
                                      書記官  宗志強
中　　華　　民　　國　　110 　年　　2 　　月　　26　　日